【裁判字號】    94,上更(一),712
【裁判日期】    950120
【裁判案由】    違反廢棄物清理法
【裁判全文】
臺灣高等法院刑事判決             94年度上更(一)字第712號
上  訴  人  臺灣板橋地方法院檢察署檢察官
被      告  甲○○
選任辯護人  蔡順雄律師
            曹詩羽律師
被      告  乙○○
上列上訴人因被告違反廢棄物清理法案件，不服臺灣板橋地方法
院91年度訴字第1709號，中華民國91年 9月30日第一審判決（起
訴案號：臺灣板橋地方法院檢察署91年度偵字第 12359號），提
起上訴，經判決後，由最高法院發回更審，本院判決如下：
    主  文
上訴駁回。
    理  由
一、公訴意旨略以：被告甲○○明知未依廢棄物清理法第41條規
    定，向廢棄物貯存、清除、處理之地方主管機關申請核發廢
    棄物處理之許可證，不得為廢棄物之之清除、處理，竟仍於
    91年7月5日11時許，以每車新台幣（下同）1500元之價格，
    僱請與其有共同犯意聯絡之乙○○，駕駛車牌號碼 ER-9733
    號（誤載為 8G-9733號）自小貨車，自臺北縣八里鄉某紙器
    廠，載運木板等廢棄物乙車，前往五股鄉○○路○段大隆埔
    路段傾倒，適為五股鄉公所稽查人員及內政部警政署環保警
    察隊當場查獲，並扣得上開自小貨車乙輛，因認被告甲○○
    、乙○○二人所為，均涉犯違反廢棄物清理法第41條第 1項
    規定，而犯同法第46條第 4款之未依規定向主管機關申請領
    有許可證或核備文件，從事廢棄物處理罪嫌云云。
二、按犯罪事實應依證據認定之，無證據不得認定犯罪事實；又
    不能證明被告犯罪者，應諭知無罪之判決，刑事訴訟法第15
    4條第2項及第301條第1項分別定有明文。而所謂認定犯罪事
    實之證據，係指足以認定被告確有犯罪行為之積極證據而言
    ，該項證據自須適合於被告犯罪事實之認定，始得採為斷罪
    資料，如未能發現相當證據，或證據不足以證明，自不能以
    推測或擬制之方法，以為裁判之基礎（參照最高法院29年上
    字第3105號、40年臺上字第86號及30年上字第 816號判例）
    。又按廢棄物清理法第41條第 1項前段「從事廢棄物清除、
    處理「業務」者，應向直轄市、縣（市）主管機關或中央主
    管機關委託之機關申請核發公民營廢棄物清理處理機構許可
    文件後，始得受託清除、處理廢棄物業務」之規定，係對於
    從事廢棄物清除、處理業務者所為廢棄物清除、處理業務之
    規範，如從事廢棄物貯存、清除、處理業務者未依上開規定
    申請核發許可文件而從事廢棄物之貯存、清理、處理，或已
    申領核發許可文件之業者，未依許可文件之內容從事貯存、
    清除、處理廢棄物者，始應受同法第46條第1項第4款規定之
    處罰，而前揭所謂「業務」，係指個人或團體基於其社會地
    位反覆繼續所執行之事務而言，包括主要業務及其附隨之準
    備工作與輔助事務在內，故如一般個人、家庭、機關、學校
    或公司團體雖有偶一棄置自家或他人產生之廢棄物等妨害環
    境衛生之行為，而非以從事清理、處理廢棄物為其「業務」
    者，尚難認係同法第41條第1項前段所稱之從事清理、處理
    廢棄物「業務」，除依同法第27條、第50條等相關規定科以
    行政罰外，並非同法第46條第1項第4款處罰之範圍（參照最
    高法院94年度台上字第2545號、第2590號判決）。
三、查公訴人據以認定被告二人所為涉有違反廢棄物清理法第46
    條第1項第4款犯行，無非係以被告二人坦承未向廢棄物貯存
    、清除、處理之地方主管機關申請核發廢棄物處理之許可證
    ，而傾倒棄置木板廢棄物等情不諱，並有臺北縣五股鄉清潔
    隊稽查工作紀錄表乙份、現場照片影本 6幀在卷，及車牌號
    碼ER－9733號自用小貨車一輛扣案等為其論據；訊據被告甲
    ○○及乙○○固坦承有於上揭時地未向廢棄物貯存、清除、
    處理之地方主管機關申請核發廢棄物處理之許可證，而傾倒
    棄置木板廢棄物等事實，並有上揭臺北縣五股鄉清潔隊稽查
    工作紀錄表乙份、現場照片影本6幀在卷及車牌號碼ER－973
    3 號自用小貨車一輛扣案可資佐證，惟被告二人均矢口否認
    有何公訴人指訴之違反廢棄物清理法犯行，被告甲○○辯稱
    ：伊原本在伊妹妹邱秀珍經營之菖廣紙業有限公司（下稱菖
    廣公司）當司機，後來身體不好就沒做了，而伊所傾倒的木
    板是菖廣公司不要的，伊就叫該公司的駕駛乙○○載去倒，
    並跟著去，車開到五股鄉○○路○段大隆埔路時，看道路旁
    有一堆垃圾，伊才倒在該處，伊不曾為他人處理廢棄物，也
    不知會如此嚴重等語，被告乙○○辯稱：伊是菖廣公司的司
    機，是甲○○叫伊載木板去倒，伊就去倒，伊是第一次載運
    ，其他都不知道等語；經查，被告乙○○所駕駛之上開車牌
    號碼ER－9733號自用小貨車係菖廣公司所有，有該自用小貨
    車汽車行車執照影本在卷可參，而依現場拍攝之該自用小貨
    車之右前車身上亦噴有「菖廣紙業有限公司」字樣，又菖廣
    公司係經營各種瓦楞平板內外紙箱彩色目錄紙張等產品之印
    刷及製造加工及買賣等業務，有公司基本資料查詢表在卷可
    參，是被告乙○○所供其係菖廣公司僱用之司機，暨與被告
    甲○○所辯本件傾倒之木板廢棄物係菖廣公司因工作上所遺
    留之廢棄物，尚非無據，而菖廣公司亦非從事廢棄物貯存、
    清除、處理等業務之公司，此被告甲○○於本院前審審理時
    及本審審理時供稱：當時伊沒有工作，當天就去菖廣公司看
    看，公司老闆（何鴻輝）就叫伊將木板載去丟掉，伊因而和
    乙○○一起載去丟，之前並未曾幫人家處理過廢棄物等語（
    見本院上訴卷第20頁、第30頁及上更（一）卷95年1月6日審
    判程序筆錄），而被告乙○○於本院本審審理時亦供稱：伊
    係受僱於菖廣公司擔任司機負責載貨，當天是甲○○叫伊載
    木板去丟的，只有載那一次等語（見本院上更（一）卷95年
    1  月6日審判程序筆錄），顯見被告甲○○及乙○○僅係一
    時因菖廣公司廢棄之木板欲丟棄，而將之載往上揭處所丟棄
    ，並查無何積極證據足資證明被告二人係以從事清除、處理
    廢棄物為業，或從事以反覆實施清除、處理廢棄物為目的之
    人，則被告二人既非從事廢棄物之貯存、清除、處理等業務
    之人，自非屬廢棄物清理法第41條所稱之從事廢棄物清除、
    處理業務者，而縱被告二人任意傾倒系爭木板廢棄物之行為
    ，有所不當，然僅屬被告二人是否應依廢棄物清理法第27條
    、第50條等相關規定科以行政罰而已，被告二人所為應非同
    法第46條第1項第4款之處罰範圍。
    綜上所述，被告二人雖有任意傾倒一般事業廢棄物之行為，
    然渠等並非屬廢棄物清理法第41條所稱之從事廢棄物清除、
    處理業務者，所為核與廢棄物清理法第46條第1項第4款規定
    有間，被告甲○○及乙○○所辯並無違反廢棄物清理法第46
    條第1項第4款之犯行，應堪採信，被告二人犯行尚屬不能證
    明，原審因而以不能證明被告甲○○及乙○○犯罪，而為被
    告甲○○及乙○○無罪之諭知，經核並無不合，檢察官上訴
    意旨以被告甲○○及乙○○所為係個人非法經營廢棄物貯存
    、清除、處理業務，應負上開違反廢棄物清理法第46條第 1
    項第 4款之罪責，而指摘原審判決被告甲○○及乙○○二人
    無罪係屬不當，尚難認有理由，應予駁回。
據上論斷，應依刑事訴訟法第368條，判決如主文。
本案經檢察官陳明光到庭執行職務。
中    華    民    國    95    年    1     月    20    日
                  臺灣高等法院刑事第八庭
                                審判長法  官  吳  敦
                                      法  官  沈宜生
                                      法  官  張傳栗
以上正本證明與原本無異。
如不服本判決，應於收受送達後十日內向本院提出上訴書狀，其
未敘述上訴之理由者並得於提起上訴後十日內向本院補提理由書
（均須按他造當事人之人數附繕本）。
                                      書記官  秦慧榮
中    華    民    國    95    年    1     月    20    日


司法院資訊處製作；財團法人民間司法改革基金會備份。
